【裁判字號】    98,聲更,4
【裁判日期】    981231
【裁判案由】    清償借款
【裁判全文】
臺灣彰化地方法院民事裁定  98年度聲更字第4號
異  議  人
即  被  告  牛農股份有限公司
法定代理人  甲○○
相  對  人
即  原  告  兆豐國際商業銀行股份有限公司南彰化分公司
法定代理人  乙○○
上列當事人間因清償借款事件，異議人對於中華民國98年2月27
日本院書記官所為處分提出異議，前經本院98年度移調字第2號
裁定，異議人提出抗告，經臺灣高等法院臺中分院以98年度抗字
第293號裁定廢棄發回，本院更為裁定如下：
    主  文
本院書記官於中華民國九十八年二月二十七日所為處分書，應予
撤銷。
發回更審前之抗告程序費用新臺幣壹仟元由相對人負擔。
    理  由
一、按對於法院書記官之處分，得於送達後或受通知後10日內提
    出異議，由其所屬法院裁定，民事訴訟法第240條第2項定有
    明文。
二、異議意旨略以：本件於民國98年1月15日言詞辯論期日，兩
    造間已成立調解，並均簽名於調解筆錄，惟書記官於98 年2
    月27日製作之處分書，卻依相對人之聲請，更正上開調解內
    容第一項末句，增載異議人不同意之「及自民國97年10 月
    23日起至清償日止按兆豐國際商業銀行公告之新台幣基準利
    率加年息百分之三（即年利率百分之7.5）計算之利息」調
    解內容，因相對人已於該調解筆錄中同意拋棄上開利息之請
    求，爰聲明異議等語。
三、經查：本件兩造於98年1月15日言詞辯論期日試行調解之過
    程，雙方爭執並經仔細核算者主要乃在於異議人迄今尚欠相
    對人多少本金及利息，而本件異議人最主要之答辯及爭執者
    亦是其認為相對人擅自將異議人及異議人之保證人甲○○帳
    戶內之金額共新台幣（下同）1,657,282元，先抵銷違約金
    而非抵銷利息及本金致有損異議人之權益等情，此有異議人
    97 年12月11日所提出之答辯狀乙份其聲明第3項記載：「原
    告應遵守協議，並退還被告被以違約金方式抵銷之新台幣
    1,65 7,282元。」、本院97年12月11日言詞辯論時陳述：「
    原告請求金額有誤，應扣除存款被抵充（違約金）部分。」
    以及本院98年11月5日言詞辯論時陳稱：「本件在商談還款
    期間的存款都被抵充違約金。」等語可得明證；惟相對人於
    本院97年12月11日言詞辯論時則陳稱：「都是先抵充利息後
    再抵充本金，並沒有抵充違約金，存款簿上打違約金的意思
    是指借款違約後抵充利息及本金的意思。」等語，顯見兩造
    從起訴前私下協議過程迄至本件調解程序中所爭執者均係相
    對人從異議人相關帳戶中所扣除之款項究竟是先抵充違約金
    抑是先抵充利息及本金，抵充後異議人尚欠相對人多少本金
    及利息，況異議人於本件訴訟及調解過程中亦均未曾有述及
    相對人應放棄利息請求之隻字片語，既無請求，何來相對人
    主動放棄利息請求之理，益證雙方均未曾有放棄利息之請求
    或合意，此有本院98年1月15日法庭審理之錄音譯文乙份在
    卷可稽。
四、惟兩造於上開調解期日，關於相對人之利息請求權於抵充後
    ，應自何日起算暨利率是否照原來約定之利率部分，亦未見
    兩造論及，則於雙方就上開利息請求權達成一致性之協議前
    ，似不得由書記官逕以處分書更正並增列原利息之請求。是
    以，異議人對本院書記官所為上開更正之處分提出異議，即
    有理由，應由本院將原處分撤銷。
五、結論，本件異議為有理由，依民事訴訟法第240條第2項、第
    95條、第78條，裁定如主文。
中    華    民    國    98    年    12    月    31    日
                  民事第一庭    法  官  康弼周
以上正本係照原本作成。
如不服本裁定應於送達後10日內向本院提出抗告狀。
中    華    民    國    98    年    12    月    31    日
                                書記官  吳金良

司法院資訊處製作；財團法人民間司法改革基金會備份。
